最高法院刑事判決　　　　　　　　　　　　　　　八十六年度台上字第七五九一號
　　上　訴　人　乙○○
　　　　　　　　甲○○
右上訴人等因恐嚇取財案件，不服台灣高等法院中華民國八十四年十月十九日（乙○
○部分）及八十五年三月二十六日（甲○○部分）第二審更審判決（八十四年度上更
(一)字第三一八號，起訴案號：台灣士林地方法院檢察署八十一年度偵字第二三四五、
五六七八、六七五二號），提起上訴，本院判決如左：
    主  文
上訴駁回。
    理  由
按刑事訴訟法第三百七十七條規定，上訴於第三審法院，非以判決違背法令為理由，
不得為之。是提起第三審上訴，應以原判決違背法令為理由，係屬法定要件。如果上
訴理由狀並未依據卷內訴訟資料，具體指摘原判決不適用何種法則或如何適用不當，
或所指摘原判決違法情事，顯與法律規定得為第三審上訴理由之違法情形，不相適合
時，均應認其上訴為違背法律上之程式，予以駁回。
本件上訴人乙○○上訴意旨略稱：(一)乙○○於民國八十四年十月十二日原審審判期日
前接獲通知，赴大陸探視骨折並中風之父，臨行前曾具狀向原審陳明上情。原審竟以
乙○○經合法傳喚，無正當理由未到庭，不待其陳述逕行判決，自屬違背法令；(二)證
人莊明旦為瘖啞之人，不明瞭警訊筆錄內容，即行簽名，其警訊筆錄不實，不足採為
不利乙○○之認定；(三)乙○○為瘖啞人，表達能力及對事物之判斷與正常人不同，於
八十年十二月二十日在台北縣三重市○○路巧遇告訴人許炳煌，抓其胸口衣領，要其
與同居人張淑華清償所欠會款新台幣三萬七千八百元，乃人情之常，苟係恐嚇取財，
當不只取得該數額，況據證人蔡鵬志所供：「他們拉扯在一起，但並不知欠會款之事
由」，亦不能證明乙○○有恐嚇取財之意圖。原判決認定乙○○有恐嚇取財犯行，有
違經驗及論理法則等語。上訴人甲○○上訴意旨則略稱：(一)本案自偵查至第一、二審
審理時，甲○○均未到場，無從辯駁。原判決僅憑告訴人及共同被告之片面陳述，論
處甲○○罪刑，難昭折服；(二)系爭金飾係游文豐為折價償還其欠乙○○之債務，惟恐
乙○○不同意，而要求甲○○陪同與乙○○見面，代為美言。甲○○並不知該金飾之
來源；(三)甲○○僅曾於八十年四月二十九日下午在家中，與前來請求介紹互助會之許
炳煌、張淑華見面，未曾於八十年四月二十七日至五月一日間至許炳煌、張淑華住處
，何來恐嚇或聚眾勒索。許炳煌、張淑華因積欠甲○○款項，經甲○○催討而彼此早
有嫌隙，乃造誣指甲○○，以為談判賴債之籌碼，請求傳訊許炳煌、張淑華與甲○
○對質等語。
惟查原判決認定上訴人等有其事實欄所載之犯行，因予依牽連犯從一重論處共犯刑法
第三百四十六條第一項之恐嚇取財（乙○○為累犯）罪刑，業已明係依告訴人許炳
煌、張淑華，證人邱玉蘭、陸治強、莊明旦、劉常明、蔡展山、蔡鵬志，共犯張韶宏
、游文豐，及上訴人等分別於警訊或偵審中之供述，為所憑之證據及認定之理由。就
此以觀，原判決顯非如甲○○上訴所指僅憑告訴人及共犯之供述為論處上訴人等罪刑
之依據。又經核閱原卷：(一)乙○○已於八十四年九月二十日合法收受原審所定八十四
年十月十二日審判期日之傳票，有送達證書在原審卷第一二二頁可考；其固於八十四
年十月三日具狀向原審稱：因獲悉長期居住大陸之伊父生病暈倒不省人事，須於同月
四日趕赴大陸探視陪伴，同月十二日之審判期日將視伊父病況好轉與否始決定是否回
台灣應訊（見原審卷第一一八頁），然並未附具任何證明以實其說，亦未再說明其事
實上有何不能到庭應訊之事由。乙○○既非因本身疾病不能到庭，而係因前往大陸探
視父疾，滯留未歸，致未於審判期日到庭，尚難謂有不到庭之正當理由。原審依刑事
訴訟法第三百七十一條之規定，不待其陳述逕行判決，並無不合。乙○○上訴徒憑己
見，就此指摘原判決違法，殊非適法之第三審上訴理由。(二)證人莊明旦係台南啟聰學
校國小畢業，其警訊筆錄係經其閱後認為無訛始按指印，有該筆錄在卷可稽。矧乙○
○於原審未曾主張該證人之警訊筆錄不實，迄上訴法律審之本院，始空言為此主張，
自非依據卷內資料執為指摘之合法上訴理由。(三)甲○○於偵審中，迭經檢察官及第一
、二審法院向台灣士林看守所、台灣台北監獄、台灣台北看守所借提應訊，並由通譯
為其傳譯，有各該筆錄為憑，其上訴謂未到場應訊云云，顯與卷內資料不符。至上訴
人等其餘上訴意旨僅係以彼等個人之說詞，再為單純之事實上爭辯，既未依據卷內資
料，具體表明原判決採證認事究竟如何違背經驗、論理法則或法令，難認具備首開法
定第三審上訴理由之形式要件。上訴人等之上訴均違背法律上之程式，皆應予駁回。
本院為法律審，乙○○上訴提出入出境日期證明書、診斷證明書、護照、台胞出入境
、戶籍謄本等件影本，甲○○上訴請求本院傳訊告訴人等，均無從審酌。本件雖係刑
事訴訟法第三百七十六條第六款所列之案件，惟於修正刑事訴訟法施行前，原得上訴
於第三審法院，且已繫屬於法院，依刑事訴訟法施行法第五條第一項規定，仍應依施
行前之法定程序終結之，附此明。
據上論結，應依刑事訴訟法第三百九十五條前段，判決如主文。
中      華      民      國    八十六    年      十二    月    二十六    日
                              最高法院刑事第二庭
                                  審判長法官  施  文  仁
                                        法官  陳  炳  煌
                                        法官  張  淳  淙
                                        法官  洪  文  章
                                        法官  林  錦  芳
      右正本證明與原本無異
                                              書  記  官
中      華      民      國    八十七    年      一      月              日
